【裁判字號】    97,消債更,4
【裁判日期】    970618
【裁判案由】    更生事件
【裁判全文】
臺灣板橋地方法院民事裁定             97年度消債更字第4號
聲  請  人  甲○○
上列當事人因消費者債務清理事件，聲請更生，本院裁定如下：
    主  文
更生之聲請駁回。
聲請費用由聲請人負擔。
    理  由
一、按更生之聲請有下列情形之一者，應駁回之：一、債務人曾
    依本條例或破產法之規定而受刑之宣告；二、債務人曾經法
    院認可和解、更生或調協，因可歸責於己之事由，致未履行
    其條件；三、債務人經法院通知，無正當理由而不到場，或
    到場而不為真實之陳述，或拒絕提出關係文件或為財產變動
    狀況之報告，消費者債務清理條例第46條定有明文。又聲請
    更生或清算不合程式或不備其他要件者，法院應以裁定駁回
    之，但其情形可以補正者，法院應定期間先命補正，復為同
    條例第8 條所明定。
二、查本件債務人向本院聲請更生，雖主張：其有不能清償債務
    情事，前已提出債權人清冊，以書面向最大債權金融機構請
    求共同協商債務清償方案，惟協商不成立，且其無擔保或無
    優先權之債務總額未逾新臺幣（下同）1,200 萬元，復未經
    法院裁定開始清算程序或宣告破產云云。
三、經查本院於民國97年4 月24日裁定命聲請人補正：(一)聲請人
    不能清償債務或有清償不能之虞之證明文件；(二)依法應受聲
    請人扶養之人與聲請人間之關係及證據、聲請人負有扶養義
    務之法律上依據、就該扶養義務應分擔之人數及其姓名、與
    受扶養人之關係，暨聲請人聲請前2 年實際支出之扶養金額
    及其證明文件；(三)因不可歸責於己之事由，致履行協商契約
    有重大困難者之證明文件，有本院裁定1 件在卷可憑（見本
    院卷(一)第22頁）。
四、惟查：
  (一)聲請人雖稱其須扶養之人有其子乙○○、丙○○、聲請人之
    父丁○○、母戊○○○、祖母己○○○，此觀聲請狀之記載
    即明（見本院卷(一)第5頁）。
  (二)按受扶養權利者，以不能維持生活而無謀生能力者為限，民
    法第1117條第1 項定有明文，又同條第2 項規定，前項無謀
    生能力之限制，於直系血親尊親屬不適用之，即直系血親尊
    親屬受扶養者，仍須以不能維持生活者為限（最高法院87年
    台上字第1696號判決意旨參照）。聲請人之父丁○○名下有
    2 筆不動產，係坐落臺北縣三重市○○段548 地號土地應有
    部分全部及門牌三重市○○街71巷47號房屋，其土地公告現
    值為2,912,000 元，房屋課稅現值為510,900 元，共計3,42
    2,900 元，此有聲請人提出丁○○之財產歸戶查詢清單1 件
    在卷可憑（見本院卷(一)第45頁），是丁○○既有不動產且價
    值近350 萬元，自難認其有不能維持生活之情形，聲請人對
    丁○○自不負扶養義務，乃聲請人仍將丁○○列為受扶養人
    ，並主張其須每月支出扶養費，顯難採信。
  (三)次查聲請人雖稱須扶養其母戊○○○、祖母己○○○云云，
    惟查包括聲請人之父丁○○及其母戊○○○、祖母己○○○
    於94年至95年度均經第三人鄭登元申報為扶養親屬，業據本
    院依職權向財政部臺灣省北區國稅局三重稽徵所查明屬實，
    有該所97年6 月4 日北區國稅三重二字第0971009814號函暨
    鄭登元所得稅籍資料清單等資料在卷可稽（見本院卷(二)第15
    2 頁以下），自難認聲請人已依本院前開補正裁定補正其確
    有扶養丁○○、戊○○○、己○○○之證據。
  (四)又查依聲請人提出美國人壽保險股份有限公司（下稱美國人
    壽公司）投保之保單號碼D00000000L十年期定期全額還本儲
    蓄壽險，聲請人以該保單價值向美國人壽公司借款，此觀聲
    請人提出之保單、保險費自動墊繳通知暨憑證之記載即明（
    見本院卷(一)第65至70頁）。是美國人壽公司自亦係聲請人之
    債權人，惟聲請人並未將美國人壽公司列入債權人清冊，其
    所提之債權人清冊亦有不實。
五、本件聲請人聲請更生，既已違反消費者債務清理條例第46條
    第3 款規定，提出關於其財產狀況之關係文件，經本院裁定
    命其補正，仍未補正，依上說明，自應駁回其更生之聲請。
六、聲請人聲請更生既經駁回，其保全處分之聲請亦應併予駁回
    。
七、依消費者債務清理條例第8條但書，裁定如主文。
中    華    民    國    97    年    6     月    18    日
              民事第一庭    法      官  周舒雁
上為正本係照原本作成
如不服本裁定，應於裁定送達後10日內，以書狀向本院提出抗告
，並繳納抗告費新臺幣1千元
中    華    民    國    97    年    6     月    18    日
                            書  記  官  許慧貞


司法院資訊處製作；財團法人民間司法改革基金會備份。
